臺灣高雄地方法院民事判決
                                       111年度訴字第10號
原      告  盧○祥  
兼  
法定代理人  唐○寧  
共      同
訴訟代理人  林石猛律師
            高鈺婷律師
被      告  謝侑呈  
            吳明龍  
上列當事人間請求侵權行為損害賠償事件，原告提起刑事附帶民
事訴訟（109 年度附民字第828 號），經本院刑事庭裁定移送民
事庭審理，本院於民國111 年3 月28日言詞辯論終結，判決如下
：
    主      文
被告應連帶給付原告丙○○新臺幣壹萬貳仟元，及自民國一０九年
十一月十一日起至清償日止，按週年利率百分之五計算之利息。
原告其餘之訴駁回。
本判決第一項得假執行；但被告以新臺幣壹萬貳仟元為原告丙○○
預供擔保，得免為假執行。
原告假執行之聲請駁回。
    事實及理由
一、本件被告均未於言詞辯論期日到場，核無民事訴訟法第386 
    條各款所列情形，爰依原告之聲請，由其一造辯論而為判決
    。
二、原告主張：訴外人少年楊○嘉與原告丙○○互有糾紛，雙方相約於民國108年10月19日21時50分許，在高雄市○○區○○路000號「享溫馨KTV」前談判，楊○嘉邀被告丁○○一同前往，被告丁○○明知楊○嘉係欲前往毆打原告丙○○，即另邀被告甲○○，並告知欲前往毆打原告丙○○，被告甲○○得知後，即駕駛車牌號碼000-0000號自用小客車，搭載被告丁○○、楊○嘉、訴外人少年蔡○彥、黃○倫、柏○祐攜帶西瓜刀與木棍前往上址，薛○任則自行騎乘機車前往。眾人到場後，見原告丙○○在該處，被告夥同楊○嘉、蔡○彥、黃○倫、柏○祐、薛○任及真實姓名年籍不詳之人共同基於傷害他人身體之犯意聯絡，推由楊○嘉下車先徒手毆打原告丙○○，原告丙○○見狀逃跑，再由楊○嘉、蔡○彥、黃○倫、薛○任分持木棍，柏○祐則持刀在後追趕，柏○祐追上原告丙○○後，即數次揮刀砍原告丙○○，原告丙○○因此受有右側開放性氣血胸、左小腿後側15CM深度切割傷、左大腿後側10CM深度切割傷、左上臂至後背20CM深度切割傷、右後背10CM深度切割傷等傷害（下稱系爭傷害）。被告及楊○嘉見原告丙○○受傷，隨即駕車逃離現場，其他人亦各自逃離現場。原告丙○○因被告上開不法侵害行為，受有看護費新臺幣（下同）8萬2,000元之損失，並因本件事故受有肉體上及精神上之痛苦，得請求賠償慰撫金73萬7,800元，又柏○祐、楊○嘉各以15萬元、35萬元與原告丙○○成立和解，柏○祐、楊○嘉各已給付15萬元、14萬元予原告丙○○，經扣除上開已給付之和解金額後，原告仍有損失52萬9,800元未獲填補（計算式：82,000+737,800-150,000-140,000=529,800 ）；原告乙○○為原告丙○○母親，因本件事故受有精神上之痛苦，得請求賠償慰撫金24萬元，又蔡○彥、黃○倫、薛○任各給付3萬元與原告乙○○成立和解，經扣除上開和解金額後，原告乙○○仍有損失15萬元未獲填補（計算式：240,000-3*3=150,000 ）。從而，原告依民法第184條第1項、第185條及第195條第1項規定，請求被告連帶給付原告丙○○52萬9,800 元，及給付原告乙○○15萬元，及均自109 年11月11日起至清償日止，按週年利率5％計算之利息等語。並聲明：㈠被告應連帶給付原告丙○○52萬9,800元，及給付原告乙○○15萬元，及均自109 年11月11日起至清償日止，按週年利率5％計算之利息；㈡如受有利判決，原告願以現金或同額之金融機構可轉讓定期存單供擔保，請准宣告假執行。 
三、被告則以：
  ㈠被告丁○○部分：原告請求金額過高，伊為做工學徒工作有一
    天沒一天，日薪也僅800元，只能勉強擠出5萬，或多1、2萬
    元等語，資為抗辯。
　㈡被告甲○○未於言詞辯論期日到場，亦未提出書狀作何聲明或
    陳述。
四、本院之判斷：
  ㈠原告主張被告於前揭時、地傷害原告丙○○，原告丙○○因而受
    有系爭傷害，原告乙○○為原告丙○○母親；刑事部分，被告丁○○業經本院109 年度訴字第810 號（下稱系爭判決）判處共
    同傷害罪刑，處有期徒刑5月，如易科罰金，以1,000 元折
    算1 日確定，被告甲○○業經系爭判決判處共同傷害罪刑，處
    有期徒刑4月，如易科罰金，以1,000 元折算1 日確定等情
    ，業據原告提出受傷照片6張等件在卷為證（見109 年度附
    民字第828號卷，下稱附民卷，第25至30頁），復經本院依
    職權調取上開刑事案件警、偵、審卷宗查閱無訛，而被告丁○○並無否認被告上開犯罪事實；被告甲○○已於相當時期受合
    法之通知，而於言詞辯論期日不到場，亦未提出準備書狀爭
    執，自堪信原告上開主張為實在。按因故意或過失，不法侵
    害他人之權利者，負損害賠償責任；數人共同不法侵害他人
    之權利者，連帶負損害賠償責任，不能知其中孰為加害人者
    亦同，造意人及幫助人，視為共同行為人，民法第184 條第
    1 項前段、第185 條分別定有明文，本件被告因故意不法侵
    害原告丙○○之身體，構成共同侵權行為，被告自應依民法第
    184 條第1 項、第185 條規定負連帶損害賠償責任。
  ㈡按不法侵害他人之身體或健康者，對於被害人因此喪失或減
    少勞動能力或增加生活上之需要時，應負損害賠償責任；不
    法侵害他人之身體、健康、名譽、自由、信用、隱私、貞操
    ，或不法侵害其他人格法益而情節重大者，被害人雖非財產
    上之損害，亦得請求賠償相當之金額，民法第193條第1項、
    第195條第1項前段分別定有明文。茲就原告請求之各項損害
    賠償是否有理由，敘明如下：
  1.原告丙○○看護費部分：
　　原告丙○○主張其因系爭傷害於108年10月19日急診住院，而
    於108年10月31日出院，出院後因傷勢嚴重而委請專人照顧4
    週，共計8萬2,000元等語，而經本院函詢長庚醫療財團法人
    高雄長庚紀念醫院回覆以：...盧君（按：即原告丙○○）於1
    08年10月19日至本院急診、住院...經治療後於同月31日出
    院...，故建議出院後應由專人全日看護2至4週等語（見本
    院卷第111頁）等語，故原告108年10月19日住院後，於108
    年10月31日始出院，並須4週之專人全日看護之事實堪以認
    定，則原告請求支付住院期間2萬6,000元之看護費，及出院
    後4週之看護費5萬6,000元，共8萬2,000元（計算式：26,00
    0+56,000＝82,000），即屬有據。
  2.原告丙○○精神慰撫金部分：
　　按慰撫金之多寡，應斟酌雙方之身分、地位、資力與加害程
    度，及其他各種情形核定相當之數額，該金額是否相當，自
    應依實際加害情形與被害人所受之痛苦及雙方之身分、地位
    、經濟狀況等關係決定之。本院原告丙○○因被告犯行，所受
    系爭傷害位於胸部、左小腿、左大腿、左上臂、後背，衡情
    理應受有精神上痛苦，故其請求被告應連帶賠償非財產上損
    害，應屬有據。其次，本件原告丙○○現就讀中山工商3年級
    ，無工作收入；被告丁○○為國中畢業學歷，現從事裝潢學徒
    ，109年所得為0元，名下無財產；被告甲○○從事工，109年
    所得為0元，名下無財產等情，經兩造陳明在卷，並有稅務
    電子閘門財產所得調件明細表存卷可稽（本院卷第43、48頁
    及密封袋），且被告共同傷害犯行業經系爭判決判處被告丁○○共同傷害罪刑，處有期徒刑5月，如易科罰金，以1,000 
    元折算1 日確定，判處被告甲○○共同傷害罪刑，處有期徒刑
    4月，如易科罰金，以1,000 元折算1 日確定等情，業如前
    述，是經本院衡酌前開一切情狀，認原告丙○○請求非財產上
    損害22萬元應屬適當。
　3.原告乙○○精神慰撫金部分：
　　按不法侵害他人基於父、母、子、女或配偶關係之身份法益
    而情節重大者，被害人雖非財產上之損害，亦得準用民法第
    195條第1項前段規定，請求賠償相當之金額，同條第3項定
    有明文。所謂不法侵害基於父、母、子、女或配偶關係之身
    分法益，乃係指破壞父、母、子、女或配偶間基於親情、倫
    理之身分關係之圓滿安全存續而言，例如配偶遭性侵害，他
    方身分法益被侵害；未成年子女被人擄掠，父母監護權被侵
    害等是，倘侵害行為與身分關係之圓滿安全存續不生影響，
    自不得謂為身分法益受侵害而情節重大。原告乙○○雖以其為
    原告丙○○之母，主張因被告共同不法侵害原告丙○○之身體，
    精神上亦受極大傷害，得向被告請求賠償非財產上損害24萬
    元云云。惟被告因過失不法侵害原告丙○○身體之侵權行為，
    係屬侵害原告丙○○個人身體、健康法益，並非侵害原告間之
    母子身分法益，且本件事故亦不影響原告間之母子身分關係
    或侵害原告乙○○之親權。從而原告乙○○向被告請求賠償非財
    產上損害24萬元，應屬無據。
  4.按連帶債務人相互間，除法律另有規定或契約另有訂定外，
    應平均分擔義務，民法第281條前段定有明文。次按連帶債
    務人中一人為清償、代物清償、提存、抵銷或混同而債務消
    滅者，他債務人亦同免其責任；債權人向連帶債務人中之一
    人免除債務而無消滅全部償務之意思表示者，除該債務人應
    分擔之部分外，他債務人仍不免其責任，民法第274條、第2
    76條第1項分別定有明文，依此規定，債務人應分擔部分之
    免除，仍可發生絕對之效力，亦即債權人與連帶債務人中之
    一人成立和解，如無消滅其他債務人連帶賠償債務之意思，
    而其同意債權人賠償金額如「超過依法應分擔額」（同法第
    280條）者，債權人就該連帶債務人應分擔之部分，並無作
    何免除，對他債務人而言，固僅生相對之效力，但其同意賠
    償金額如「低於依法應分擔額」時，該差額部分，即因債權
    人對其應分擔部分之免除而發生絕對效力（最高法院98年度
    台抗字第200號裁定、100年度台上字第91判決意旨參照）。
    經查：原告主張其遭被告、楊○嘉、蔡○彥、黃○倫、柏○祐、
    薛○任等7人共同毆打，請求其等7人應連帶負賠償之責，且
    因無法律另有規定或契約另有訂定之情形，依民法第280條
    之規定，即應由共同侵權行為人內部平均分擔前開義務，故
    其等7人之分擔額應各為4萬3,143元（計算式：(82,000元+2
    20,000元)÷7人＝43,143元，元以下四捨五入）。又柏○祐、
    楊○嘉各以15萬元、35萬元與原告丙○○成立和解，並拋棄對
    該2人之民事請求權，柏○祐、楊○嘉各已給付15萬元、14萬
    元予原告丙○○等情，業據原告丙○○陳明在卷，並提出臺灣高
    雄少年及家事法院109年度少護字第196號宣示筆錄1 份在卷
    可參（見本院卷第95至98、152頁），惟原告丙○○對於被告
    依法應分擔額部分，並無同時免除之意思，自無因債權人即
    原告丙○○對柏○祐、楊○嘉等2人為和解，即致被告同免責任
    。然上開連帶債務人柏○祐、楊○嘉等2人之給付，已逾其依
    法應分擔額，固無民法第276條第1項對連帶債務人中之一人
    免除債務規定之適用，惟依民法第274條之規定，被告於原
    告丙○○受領和解賠償之範圍內同免其責任，故原告丙○○請求
    被告之損害賠償額，自應扣除柏○祐、楊○嘉等2人因和解所
    為之清償，依此計算其得請求之金額為1萬2,000元【損害賠
    償額302,000元－其他連帶債務人已清償之290,000元（150,0
    00元＋140,000元）】。
五、綜上所述，本件原告依前揭侵權行為法律關係，請求被告：
    ㈠連帶給付原告丙○○52萬9,800元，及給付原告乙○○15萬元，
    及均自109 年11月11日起至清償日止，按週年利率5％計算之
    利息，於如主文第1項所示範圍內，為有理由，應予准許。
    逾此範圍，非有理由，應予駁回。本件原告丙○○勝訴部分，
    係就民事訴訟法第389條第1項第5款所命給付價額未逾50萬
    元所為被告敗訴之判決，故依同法第389條第1項第5款之規
    定，自應由本院依職權宣告假執行，故原告丙○○陳明願供擔
    保請准宣告假執行之聲請即無必要，應予駁回；至原告2 人
    敗訴部分，其訴既經駁回，其假執行聲請並失所依附，應併
    予駁回之；被告未陳明如受不利判決願供擔保請准宣告免為
    假執行，本院則依職權酌定相當擔保金額宣告之。另本件原
    告係於刑事訴訟程序附帶提起民事訴訟，依刑事訴訟法第50
    4條第2項規定，免納裁判費，併此敘明。
六、至於兩造其餘之攻擊或防禦方法，經審酌與上揭判決結果不
    生影響，本院爰不另一一論述指駁，附此敘明。 
七、據上論結，本件原告丙○○之訴為一部有理由，一部無理由
    ，原告乙○○之訴為無理由，依民事訴訟法第79條、第85條
    第1 項、第389 條第1 項第5 款、第392 條第2 項，判決如
    主文。 
中　　華　　民　　國 　111  　年　  3　　 月　 31　　日
　　              民事第一庭  法　官  韓靜宜
以上正本係照原本作成。
如對本判決上訴，須於判決送達後20日內向本院提出上訴狀。如
委任律師提起上訴者，應一併繳納上訴審裁判費。
中　　華　　民　　國　　111 　年　　3 　　月　　31　　日
                              書記官  陳雅雯